【裁判字號】    98,訴,675
【裁判日期】    980827
【裁判案由】    殺人未遂等
【裁判全文】
臺灣板橋地方法院刑事判決               98年度訴字第675號
公  訴  人  臺灣板橋地方法院檢察署檢察官
被      告  丙○○
選任辯護人  蕭守厚律師
上列被告因殺人未遂等案件，經檢察官提起公訴（97年度偵字第
33535  號），本院判決如下：
    主  文
丙○○殺人未遂，處有期徒刑伍年陸月。
    事  實
一、丙○○駕駛車牌號碼4817-FK 號自用小客車，搭載其友人張
    欣蕙（業經臺灣板橋地方法院檢察署檢察官為不起訴處分）
    ，於民國97年11月25日20時許，沿台北縣板橋巿縣民大道往
    臺北方向行駛，行經縣民大道與新府路口時，因超車問題，
    險與臺北巿政府警察局所有、由警員乙○○所駕駛搭載其同
    事甲○○之車牌號碼5052-DG 號自用公務小客車發生碰撞。
    丙○○因而心生不滿，待兩車於該路口停等紅燈時，便與乙○○、甲○○發生口角爭執，詎其竟基於放火燒燬住宅等以
    外之物及殺人之犯意，手拿信號火炬下車，至乙○○所駕駛
    之車輛駕駛座旁，在車門旁將該信號火炬之拉環拉下引燃火
    炬，並在駕駛座半關之窗戶旁左右搖動該信號火炬後，說「
    給你死」（台語），旋將該火炬往車內丟在乙○○之身上後
    駕車逃逸。乙○○見狀情急之下乃將該火炬推落身旁，火勢
    瞬間燃燒，此時乘坐在右前座之甲○○見狀隨即開啟車門下
    車，待乙○○欲開啟駕駛座車門下車時，卻發現車門鎖死而
    無法開啟。乙○○為避免遭火勢延燒，仍奮力以腳踢半關之
    車窗玻璃，待車窗玻鬆動後往下擠出縫隙，始能從該車窗空
    隙中爬出車外而逃脫，然該車因而在縣民大道之車道上起火
    燒燬致令不堪使用，並致生公共交通往來之危險。
二、案經乙○○、甲○○訴由臺北巿政府警察局中山分局報告臺
    灣板橋地方法院檢察署檢察官偵查起訴。
    理 由
一、按被告以外之人於審判外之言詞或書面陳述，除法律有規定
    者外，不得作為證據，刑事訴訟法第159 條第1 項定有明文
    。本件證人乙○○、甲○○於警詢中之證述，雖係被告以外
    之人於審判外之言詞陳述，惟業經其於本院審理中到庭具結
    作證並接受當事人及辯護人之對質詰問，已就其於警詢之審
    判外證述予以核實，足以擔保其於審判外陳述之真實性，自
    有證據能力。另按被告以外之人於偵查中向檢察官所為之陳
    述，除顯有不可信之情況者外，得為證據，刑事訴訟法第15
    9 條之1 第2 項亦有明定文。證人乙○○、甲○○於偵查中
    在檢察官訊問時之證述，因檢察官偵查中向被告以外之人所
    取得之陳述，原則上均能遵守法律規定，不致違法取供，其
    可信度極高，故被告以外之人前於偵查中既已具結而為證述
    ，除反對該項供述得具有證據能力之一方，已釋明顯有不可
    信之情況外，應認為有證據能力。又以下其他認定被告犯罪
    事實所引之證據，並未據被告及辯護人爭執其證據能力，亦
    未於本院言詞辯論終結前聲明異議，自有證據能力，核先敘
    明。
二、訊據被告丙○○固承認有於前開時、地引燃信號火炬而燒毀
    車牌號碼5052-DG 號自用公務小客車犯行，惟矢口否認有殺
    人未遂之犯意，辯稱：伊當時沒有講任何話，因受到脅迫，
    只是想要嚇他們，所以拿信號彈伸入車窗，之後因伊握住信
    號彈的地方鬆動，就掉下去，掉在乙○○的身上云云；另其
    選任辯護人則為被告辯護稱：該信號彈並非管制物品，故無
    強烈危險性存在，難認被告有殺人之故意。且參酌乙○○之
    體型，以車窗之大小，其究竟是從未關上之車窗跑出來？或
    是打破車窗逃生？以證人之體型，能否在極危險且短時間內
    從狹小車窗逃生，不無有疑。況甲○○在試圖將該火炬扔擲
    失敗後，尚能迅速開啟車門往外逃生，為何乙○○卻須擊破
    車窗始能逃生，更不符常理？又被告在車窗只開一半的情形
    下，是否能精準地將火炬丟到車內，亦值斟酌等語。經查：
（一）關於放火罪部分：
      被告於97年11月25日20時許，在臺北縣板橋市縣○○道與
      新府路口處，因超車問題，而與乙○○、甲○○發生口角
      爭執，進而引燃信彈火炬，造成車牌號碼5052-DG 號自用
      公務小客車嚴重燒燬乙節，業據證人乙○○、甲○○於警
      詢、偵查指訴綦詳（見97年度偵字第33535 號偵查卷第8
      至14頁、第103 至104 頁），復於本院審理時具結詳述在
      卷（見本院98年8 月6 日審判筆錄），並為被告自承不諱
      ，且有臺北市政府警察局中山分局刑案現場勘察報告1 份
      、臺北縣政府消防局97年12月5 日火災原因調查報告書1
      份、車牌號碼5052-DG 號自用公務小客車照片36張、告訴
      人乙○○案發當時所穿著遭信號火炬燒灼之照片7 張、查
      獲被告丙○○之照片10張及臺北市政府警察局中山分局扣
      押物品目錄表1 份在卷可稽（見前揭偵查卷第34至52頁、
      第61頁、第63至73頁、第129 至153 頁），此部分事證明
      確，應堪認定。
（二）關於殺人未遂罪部分：
    (1)證人甲○○於本院審理時證稱：在該處與被告發生爭道的
      糾紛，我們有口角，被告就從他車內拿了信號火炬拉開後
      ，就丟到我們偵防車裡面。當時駕駛座的車窗開了一個縫
      隙，沒有完全打開。被告用丟的，並說「給你死」（台語
      ）。當時我在副駕駛座，我當時看到一團火炬，本來想用
      手拿起來丟出車外，但是要伸手時，火瞬間很大，我就趕
      快開車門離開。我先下車後，我從偵防車的車頭繞過去駕
      駛座，我轉頭看被告的車號後，要拉駕駛座的門，但是駕
      駛座的門鎖死，乙○○那時在裡面沒有辦法出來，後來駕
      駛座的窗戶有開一個距離，他就從該窗戶縫隙硬擠出來。
      當時火炬丟在乙○○的身上，乙○○順勢往我這邊撥，撥
      到駕駛座與副駕駛座中間手煞車的位置，就在該燒起來，
      我沒有受傷。當時被丟到車內的火炬火勢瞬間很大，火一
      直噴，急速的噴火，像是煙火，愈來愈大等語。（見本院
      98年8 月6 日審判筆錄）。另外證人乙○○於本院審理時
      亦證稱：．．．我本來窗戶都是關起來的，但是被告突然
      下車衝過來，我當時沒有看到被告有拿東西，被告過來時
      ，我是想說看他要說什麼，我伸手要拿證件給他看，所以
      把車窗搖下一半，被告突然間從窗戶下拉了一下，並說「
      給你死」（台語），就從車窗丟進來信號火炬，丟在我的
      肚子上，因為車子的窗戶都是關起來的，我一緊張就把火
      炬用手往下撥，掉在車上，當時煙很大、火很大，我同事
      說要出去，他門打開就跑出去，門要帶上，後來該車自動
      鎖死，門無法打開，我就用腳去踢窗戶讓該窗戶鬆動，因
      為該玻璃裂痕，變成比較軟的狀態，我就從該縫隙鑽出來
      ，而被告就丟了火炬之後，駕車跑了。我有嗆傷，脖子有
      噴到火焰，有破皮，但我沒有驗傷。我是看到火炬在我身
      上，火很大，我就趕快撥走，事後看衣服有燒焦等語（見
      本院98年8 月6 日審判筆錄）。由上開證人所述，可知證
      人甲○○及乙○○均一致證稱被告係持信號火炬，口出「
      給你死」（台語），旋將火炬丟入車內駕駛座之乙○○身
      上，經乙○○將之往旁撥落後，火勢隨即由前座排擋桿處
      開始燃燒，證人甲○○見狀後即先下車逃離，然證人乙○○卻因發生車門鎖死之情形，無法開啟車門逃生，於是其
      以腳用力將車窗踢出縫隙，始順利逃生，此核與臺北縣政
      府消防局火災原因調查報告書內所載本件火災之火流路徑
      均屬相符。且證人均證稱被告是將火炬丟入車內一節，與
      證人張欣蕙於警詢時證稱：當時丙○○持置放於車上之信
      號火炬，下車朝車號5052 -DG號警用偵防車車內丟進去等
      語亦相一致（見前揭偵查卷第27頁）。況證人甲○○、乙○○均在車上，反而是被告下車持信號火炬至證人之車輛
      旁，被告稱遭脅迫云云，顯屬無稽。且若被告僅是要嚇嚇
      他們，大可持火炬在車窗外晃動以示恫嚇之意即可，何須
      引燃信號火炬之後，手持該火炬再伸入車窗內恫嚇二位證
      人？又適巧該火炬正好於斯時手持不穩而掉落證人乙○○
      身上？實有違常理。因此，被告辯稱該信號火炬是不小心
      掉落云云，顯無足採。
    (2)又衡諸常情，被告身為普通小客車之駕駛人，其當有預見
      若車內之座墊或其他塑膠類易燃物品，一旦為火星所引燃
      ，即有迅速延燒之可能，尤其本件起火車輛之引擎尚未熄
      火，且電源亦未關閉，倘起火燃燒，非但極易造成電路走
      火，並且在此等易燃物質之助長下，火勢將一發不可收拾
      ，車內之乘客或駕駛人如未能及時逃生，足以發生死亡之
      結果。再參以被告於偵訊時供稱：「（你將火炬深入他人
      車內，有沒有預見會引燃？）我承認將火炬放到車內有可
      能引然車輛。」、「（有可能燒起來，你將火炬拿進車內
      ，是否有人？）有。有二個人。」等語（見前揭偵查卷第
      93頁），顯見被告至少有預見其行為可能因而發生致人死
      亡之結果卻仍為之，則縱使發生死亡結果也不違背其本意
      甚明。
    (3)至辯護意旨雖仍以前詞為被告置辯。惟依證人乙○○、甲○○之上開證述，就乙○○因為駕駛座車門鎖死而以腳踹
      車窗玻璃後，由鬆動的車窗逃出等情，互核均相一致；反
      觀被告在扔擲信號火炬之後即逃離現場，則被告是否能清
      楚看見乙○○如何逃出該車，尚非無疑。又被告在車窗邊
      引燃火炬，距離甚近，即使在車窗只開啟一半的情形下，
      要將火炬由開啟的車窗丟入車內，衡情並非難事。況且，
      證人在極危急情形下逃過一劫而倖免於難，不論證人是以
      何種方式逃脫，均無礙本院就上開被告丟擲引燃之火炬進
      車內，已有殺人不確定故意之認定。
（三）綜上所述，被告丙○○所犯上開放火罪、殺人未遂罪等犯
      行，事證明確，洵堪認定，應依法論科。
三、核被告丙○○所為，係犯刑法第271 條第2 項、第1 項之殺
    人未遂罪，及同法第175 條第1 項放火燒燬住宅等以外之物
    罪。又放火行為原含有毀損性質，不另論毀損罪。被告以一
    放火行為，同時觸犯數罪名，為想像競合犯，應從重論以一
    殺人未遂罪處斷。被告雖已著手放火殺人，然未生死亡之結
    果，為未遂犯，應依刑法第25條第2 項之規定減輕其刑。爰
    審酌被告僅因口角細故，即將引燃之信號火炬丟入有人所在
    之車內，而放火地點又係在行人來往頻繁及車流量甚大之交
    通要道上，危險性極高，行為實不足取，應予非難，兼衡其
    素行、犯罪動機、目的、手段，被告就車輛損失部分，已與
    被害人達成和解，有和解契約書一份在卷可稽，及被告犯後
    之態度等一切情狀，量處如主文所示之刑。至本案雖另扣得
    被告所有未使用之信號火炬一把，然尚與本案犯行無關，且
    非違禁物，無庸諭知沒收，附此敘明。
據上論斷，應依刑事訴訟法第299 條第1 項前段，刑法第271 條
第2 項、第1 項、第175 條第1 項、第25條第2 項、第55條，判
決如主文。
本案經檢察官鄧媛到庭執行職務。
中    華    民    國    98    年    8     月    27    日
                  刑事第十五庭  審判長法  官  李君豪
                                      法  官  何燕蓉
                                      法  官  錢衍蓁
以上正本證明與原本無異。
如不服本判決應於收受送達後10日向本院提出上訴書狀，並應敘
述具體理由；其未敘述上訴理由者，應於上訴期間屆滿後20日內
向本院補提理由書（均須按他造當事人之人數附繕本）「切勿逕
送上級法院」。
                                      書記官  金和國
中    華    民    國    98    年    8     月    27    日
附錄本案論罪科刑法條全文：
刑法第175條
放火燒燬前二條以外之他人所有物，致生公共危險者，處1年以
上 7 年以下有期徒刑。
放火燒燬前二條以外之自己所有物，致生公共危險者，處3年以
下有期徒刑。
失火燒燬前二條以外之物，致生公共危險者，處拘役或3百元以
下罰金。
刑法第271條
殺人者，處死刑、無期徒刑或 10 年以上有期徒刑。
前項之未遂犯罰之。
預備犯第 1 項之罪者，處 2 年以下有期徒刑。


司法院資訊處製作；財團法人民間司法改革基金會備份。
